臺灣臺北地方法院民事判決　　　　　　 95年度訴字第5802號
原　　　告　　普羅派克專業包裝有限公司
法定代理人　　乙○○
訴訟代理人　　顏雅倫律師
被　　　告　　老行家國際燕窩股份有限公司
法定代理人　　甲○○
訴訟代理人　　張旭業律師
　　　　　　　楊珮君律師
上開當事人間請求給付貨款事件，本院於中華民國96年3月12日
言詞辯論終結，判決如下：
    主      文
被告應給付原告新台幣貳拾陸萬貳仟壹佰肆拾參元，及自民國九
十四年十二月十六日起至清償日止按年利率百分之五計算之利息
。
被告應於原告給付小燕窩提袋貳萬伍仟捌佰個及中燕窩提袋貳萬
肆仟個之同時，給付原告新台幣拾萬肆仟肆佰陸拾柒元，及
自民國九十五年四月十五日起至清償日止按年利率百分之五計算
之利息。
訴訟費用由被告負擔。
本判決於原告以新臺幣貳拾萬元為被告供擔保後，得假執行。
    事實及理由
一按訴狀送達後，原告不得將原訴變更或追加他訴，但擴張或減
  縮應受判決事項之聲明者，不在此限，民事訴訟法第255條第1
  項第3款定有明文。原告起訴請求被告給付262,143元及自94年
  12月16日起至清償日止按年利率5％計算之利息，另給付334,
  468元及自95年4月14日起至清償日止按年利率5％計算之利息
  。嗣原告於95年12月18日變更聲明請求被告給付262,143元及
  自94年12月16日起至清償日止按年利率5％計算之利息，另給
  付334,467元及自95年4月15日起至清償日止按年利率5％計算
  之利息，所為核屬減縮應受判決事項之聲明，其變更應予准許
  。
二原告起訴主張：
  (一)被告於民國94年10月4日以LHK940079號訂購單（以下簡稱系
    爭訂購單）向原告訂購燕窩提袋，原告接獲系爭訂購單後，
    即附上附加條款，修正系爭訂購單所載條件，一併簽名回傳
    被告。被告當時無異議，續向原告訂購燕窩提袋，顯係默示
    或以實際之訂購行為承諾、同意附加條款所載條件，被告於
    被證6存證信函亦引用附加條款所載條件，故兩造約定之付
    款條件為：貨到日算起45天的票期，且如買方有其問題，亦
    需先支付貨款。系爭訂購單確認後，被告亦依約支付3成訂
    金新臺幣（下同）107,730元，約定於最後一批出貨再扣回
    。原告依約於94年11月1日交付34,200個小提袋（以下簡稱
    系爭小提袋）予被告，惟被告任意指稱系爭小提袋有瑕疵，
    拒絕給付貨款262,143元，且就其餘原訂於95年2月28日出貨
    之提袋（貨款為442,197元，扣除定金107,730元後為334,
    467元），明確拒絕原告之給付，原告已以準備給付之事情
    通知被告以代提出，依民法第234條及第235條之規定，被告
    已受領遲延。
  (二)被告依法應就系爭小提袋有瑕疵負舉證責任：
    被告主張系爭小提袋有瑕疵，原告於94年11月25日即有爭執
    ，並於被證2驗收單上載明「品質不符標準雙方尚待確認中
    」。原告以94年12月9日函要求被告全面檢驗，但被告來函
    片面變更驗收標準，又要求全數退貨全檢，原告遂於94年12
    月21日、28日以存證信函通知被告願自負費用全面檢驗，請
    被告於94年12月30日前回函通知，被告則以95年1月3日存證
    信函要求原告自費取回系爭小提袋全部。顯見系爭小提袋迄
    今無法全面檢驗，係被告在未經兩造確認有無瑕疵之情況下
    ，無理要求全部退貨所致。被告迄未舉證證明系爭小提袋有
    瑕疵，且其所主張之瑕疵不影響系爭小提袋的使用性及適用
    性，縱使有瑕疵，但瑕疵如非重要，依民法第359條及第494
    條規定，被告亦不得主張解除契約，至多僅能請求減少報酬
    。
  (三)被告驗收合格並非原告之請款條件，且縱令以被告驗收合格
    為原告請款之條件，被告無法舉證系爭小提袋於原告交付時
    有瑕疵之情形下任意拒收，自係以不正當條件阻止付款條件
    之成就，依民法第101條第1項之規定，視為條件已成就，被
    告仍應給付貨款。
  (四)被告於94年11月25日向原告主張系爭小提袋有瑕疵，卻於95
    年12月18日依承攬關係向原告請求修補瑕疵，其時間已逾1
    年，依民法第514條規定，其瑕疵修補請求權、修補費用償
    還請求權、減少報酬請求權或損害賠償請求權均已罹於時效
    。另依民法第365條之規定，被告之減少價金請求權亦罹於
    時效。
  (五)聲明：
    (1)被告應給付原告262,143元及自94年12月16日起至清償日
      止按年利率5％計算之利息。
    (2)被告應給付原告334,467元及自95年4月15日起至清償日止
      按年利率5％計算之利息。
    (3)願供擔保請准宣告假執行。
三被告答辯稱：
  (一)被告於94年10月4日以系爭訂購單向原告訂購燕窩提袋，其
    請款條件為：貨交清經驗收合格，照指定日期付款，每月25
    日結帳，次月30日付款。原告於94年11月1日送交系爭小提
    袋34,200個，當日驗收結果不合格，同年11月25日兩造第2
    次會同驗收，發現系爭小提袋外觀有折線未對準中心線或沾
    有白膠、灰塵，及寬度超出容許範圍等瑕疵，檢驗結果不合
    格。嗣兩造於94年12月26日協商，就驗收標準及方式達成共
    識，惟原告遲未進行檢驗，故系爭小提袋迄未驗收合格。依
    系爭訂購單所載請款條件，原告不得請求給付貨款。
  (二)因系爭小提袋遲未驗收合格，被告遂以存證信函表示解除契
    約，並請原告退回已給付之3成定金。被告已無受領其餘貨
    物之義務，原告亦不得請求給付貨款尾款。被告係依民法第
    354條、359條解除契約，如解除契約不合法，被告主張同時
    履行抗辯，原告應再給付小提袋25,800個及中提袋24,000個
    。
  (三)系爭訂購單附加條款未經被告簽名確認同意。被告於94年12
    月19日對原告之通知函中第4點表明貨到45天付款，必須是
    該貨品「驗收合格」後才生效。原告94年12月21日存證信函
    第2點載明：請被告安排全檢，否則視為驗收合格，原告依
    約請求支付貨款等語，可知原告之請款條件仍係驗收合格，
    兩造對附加條款之內容並無合意。
  (四)聲明：原告之訴駁回。
四兩造不爭執事項
  (一)被告於94年10月4日以系爭訂購單向原告訂購燕窩提袋，訂
    購小提袋60,000個（單價7.3元，共計438,000元）、中提袋
    24,000個（單價9.7元，共計232,800元），貨款總計
    704,340元，被告已付定金107,730元。
  (二)原告於94年11月1日交付34,200個小提袋予被告，貨款總計
    262,143元。
五兩造爭執要點及本院之判斷
  原告請求被告給付系爭小提袋之貨款262,143元及系爭訂購單
  其餘提袋之貨款（扣除定金107,730元後）334,467元，為被告
  所否認，並辯稱：系爭小提袋有瑕疵，被告已解除契約等語。
  兩造爭執要點為：系爭34,200個小提袋是否有瑕疵？被告得否
  因該瑕疵解除契約？經查：
  (一)被告不能證明系爭34,200個小提袋有瑕疵：
    (1)按「當事人主張有利於己之事實者，就其事實有舉證之責
      任。」民事訴訟法第277條前段定有明文。次按「物之出
      賣人，對於買受人應擔保其物依第373條之規定危險移轉
      於買受人時，無滅失或減少其價值之瑕疵，亦無滅失或減
      少其通常效用或契約預定效用之瑕疵。但減少之程度，無
      關重要者，不得視為瑕疵。」、「承攬人完成工作，應使
      其具備約定之品質及無減少或滅失價值或不適於通常或約
      定使用之瑕疵。」民法第354條第1項、第492條分別定有
      明文。
    (2)兩造均主張系爭訂購單兼具買賣及承攬契約之性質，茲依
      上開規定探究系爭小提袋是否有瑕疵。
      系爭小提袋之驗收標準並未經兩造合意：
        被告雖辯稱：系爭小提袋外觀有折線未對準中心線或沾
        有白膠、灰塵，及寬度超出容許範圍等瑕疵，並提出被
        證2即94年11月25日驗收單影本為證，惟原告主張：被
        告所稱瑕疵未經兩造確認，且所稱瑕疵不影響系爭小提
        袋的適用性等語。經查，被告所提94年11月25日驗收單
        雖記載系爭小提袋之樣品315個在外觀上有折線未對準
        中心線、袋子外沾有白膠、灰塵，及寬度16.6公分（規
        格為16+/-0.5公分）等情形，惟原告於該驗收單上註明
        「本公司於94年11月25日會同抽驗，取回9個髒污樣本
        及12個尺寸不符樣本，品質不符標準雙方尚待確認中」
        等語，可知上開驗收單所載情形並未經兩造合意確認為
        瑕疵。另被告所提被證3即原告94年12月9日函雖對被告
        表示：「…依據以下標準作全面性的檢驗：(1)尺寸：
        16cm （面寬）+/-5mm（誤差值）…如尺寸超出以上誤
        差值即列為瑕疵品。(2)髒污：明顯髒污者列為瑕疵品，
        若紙張本身的微小雜質、微小污點或不易辨識之髒污不
        在此列。」等語，惟被告以94年12月19日函復稱：「有
        關貴司12月9日來函所述事項本公司回答如下：(1)貴司
        要求之尺寸品檢規範，本公司認各尺寸紙袋為+/-1mm。
        …(3)貴司要進行全檢，本公司總倉會先進行退貨待貴司
        檢查合格後再進行收貨…」等語，可知兩造對於系爭小
        提袋之驗收標準並未合意。則上開驗收單所載情形是否
        不符兩造約定之規格標準，即非無疑。
      94年11月25日驗收單所載外觀上有折線未對準中心線、
        袋子外沾有白膠、灰塵及寬度16.6公分等情形難認係瑕
        疵：
        系爭訂購單之品名為燕窩提袋，應係供被告包裝燕窩產
        品所用，非供被告單獨銷售之產品，則縱然系爭小提袋
        外觀上有折線未對準中心線、袋子外沾有白膠、灰塵及
        寬度較被告主張之最大規格16.5公分多0.1公分等情形
        ，應不影響系爭小提袋之效用。而被告亦未舉證證明上
        開情形如何滅失或減少系爭小提袋之價值、通常效用或
        契約預定效用，即難認系爭小提袋有瑕疵。況且，縱然
        上開情形將減少系爭小提袋效用，然其減少之程度尚難
        認為重要，依民法第354條第1項但書規定，亦不得視為
        瑕疵。
  (二)系爭34,200個小提袋有94年11月25日驗收單所載情形，縱認
    有瑕疵，其瑕疵亦非重要，解除契約顯失公平，被告解除契
    約不合法：
    (1)按「買賣因物有瑕疵，而出賣人依前五條之規定，應負擔
      保之責者，買受人得解除其契約或請求減少其價金。但依
      情形，解除契約顯失公平者，買受人僅得請求減少價金。
      」、「承攬人不於前條第1項所定期限內修補瑕疵，或依
      前條第3項之規定拒絕修補或其瑕疵不能修補者，定作人
      得解除契約或請求減少報酬。但瑕疵非重要，或所承攬之
      工作為建築物或其他土地上之工作物者，定作人不得解除
      契約。」民法第359條、第494條定有明文。
    (2)系爭小提袋難認有瑕疵，已如前述，縱然94年11月25日驗
      收單所載情形得認為係瑕疵，其瑕疵亦非重要，被告尚不
      得依承攬之規定解除契約，其依買賣之規定解除契約亦顯
      失公平。故難認被告得依94年11月25日驗收單所載情形主
      張系爭小提袋有瑕疵而解除契約，其解除契約不合法。
  (三)原告請求被告給付系爭小提袋之貨款262,143元及系爭訂購
    單其餘提袋之貨款（扣除定金107,730元後）334,467元，為
    有理由：
    (1)原告於94年11月1日交付系爭小提袋34,200個予被告，貨
      款總計262,143元，為被告所不爭執，被告既不能證明系
      爭小提袋有瑕疵，其解除契約又不合法，則原告請求給付
      貨款262,143元，為有理由。
    (2)另原告主張：系爭訂購單其餘提袋原訂於95年2月28日出
      貨，貨款為442,197元，扣除定金107,730元後為334,467
      元，被告預示拒絕受領，原告已依民法第235條但書規定
      ，以準備給付之事情通知被告以代提出等語，業據提出系
      爭訂購單、原告94年12月21日、94年12月28日及95年1月
      11日存證信函、被告95年1月3日存證信函等影本為證，被
      告對系爭訂購單及上開存證信函並不爭執，原告之主張堪
      信為真實。故原告主張其已就系爭訂購單其餘提袋以通知
      代給付之提出，請求被告給付此部分貨款334,467元，為
      有理由。
    (3)原告請求自貨到後45日後起算遲延利息，亦有理由：
      原告主張系爭訂購單附加條款所載之付款條件為「貨到
        日算起45天的票期」，請求被告就系爭小提袋於94年11
        月1日交貨45日後之94年12月16日起算遲延利息、系爭
        訂購單其餘提袋於95年2月28日預定交貨日45日後之95
        年4月15日起算遲延利息，業據提出附加條款為證，其
        請求為有理由。
      被告雖辯稱：附加條款未經兩造合意等語，然依被告所
        提被證6即被告95年1月3日存證信函所載：「三貴公司
        已違反訂購條款第1條…及附加條款第1條『…買賣雙方
        共同商討解決方案，賣方應全力配合處理』」等語，可
        知兩造應已就附加條款達成合意，被告方於存證信函中
        引用，故被告所辯並不足採。
  (四)末按「因契約互負債務者，於他方當事人未為對待給付前，
    得拒絕自己之給付。」民法第264條第1項前段定有明文。另
    「雙務契約之一方當事人受領遲延者，其原有之同時履行抗
    辯權，並未因而歸於消滅。故他方當事人於其受領遲延後，
    請求為對待給付者，仍非不得提出同時履行之抗辯。除他方
    當事人應為之給付，因不可歸責於己之事由致給付不能，依
    民法第225條第1項規定，免其給付義務者外，法院仍應予以
    斟酌，如認其抗辯為有理由，應命受領遲延之一方當事人，
    於他方履行債務之同時，為對待給付。」最高法院75年台上
    第534號判例可資參照。被告主張：若解除契約不合法，原
    告應同時給付小提袋25,800個及中提袋24,000個等語，核與
    上開規定相符。原告雖稱：其已以準備給付之事情通知被告
    以代提出等語，惟原告依民法第235條但書之規定以通知代
    替給付之提出，雖使原告得請求被告給付貨款，然原告之給
    付義務仍然存在，被告主張同時履行，自有理由。故被告應
    於原告給付小提袋25,800個及中提袋24,000個之同時，給付
    原告系爭訂購單其餘提袋之貨款334,467元與遲延利息。
六從而，原告依系爭訂購單及附加條款之約定，請求被告給付
  262,143元及自94年12月16日至清償日止按年利率5％計算之利
  息，另於原告給付小提袋25,800個及中提袋24,000個之同時，
  給付334,467元及自95年4月15日起至清償日止按年利率5％計
  算之利息，均有理由，應予准許。原告陳明願供擔保請准宣告
  假執行，核無不合，爰酌定相當之擔保金額准許之。
七本件事證業已明確，兩造其餘主張陳述及所提之證據，經本院
  審酌後，認均不足以影響本判決之結果，均毋庸再予論述，附
  此敘明。
八據上論結，原告之訴為有理由，依民事訴訟法第78條、第390
  條第2項，判決如主文。
中　　華　　民　　國　　96　　年　　3　　 月　　26 　日
                  民事第四庭  法  官  林玲玉
以上正本係照原本作成。
如對本判決上訴，須於判決送達後20日內向本院提出上訴狀
中　　華　　民　　國　　96　　年　　3　　 月　　26 　日
                              書記官  江虹儀
